【裁判字號】    90,自,610
【裁判日期】    901212
【裁判案由】    違反動產擔保交易法
【裁判全文】
臺灣臺中地方法院刑事判決                            九十年度自字第六一號
    自  訴  人  甲○○○有限公司  設台中市西屯區○○○街二之三號三樓
    代  表  人  乙○○
    代  理  人  丁○○
    被      告  丙○○
右列被告因違反動產擔保交易法案件，經自訴人提起自訴，本院判決如左：
    主  文
丙○○無罪。
    理  由
一、自訴意旨詳如附件自訴狀所載。
二、自訴人認被告涉有右揭違反動產擔保交易法第三十八條之罪嫌，無非係以被告除
    訂約時給付頭期款新台幣（下同）九千元外，僅繳交三期期款，自八十九年七月
    十六日起即未按時付款，且經自訴人派員前往標的物約定存放地點欲取回標的物
    亦未有所獲，並提出動產擔保附條件買賣契約書、存證信函（均影本）各乙份為
    據。訊據被告丙○○固不否認以動產擔保交易附條件買賣之方式向自訴人購買車
    牌號碼ＦＰ七－四三五號機車，及自八十九年七月十六日起即未按期付款之事實
，惟堅決否認有右揭犯行，並辯稱︰因工作關係未居住於戶籍址，為供謀生使用
    故將上揭機車併遷移至新居所，惟上揭機車始終均在被告占有使用中，後因被告
    之夫林智成精神疾病發作，被告需照料夫林智成之起居，夫妻二人均無法工作，
    無力繳交期款才未按時繳款，現並已將上揭機車交還自訴人等語。
三、按犯罪事實應依證據認定之，無證據不得推定其犯罪事實；又不能證明被告犯罪
    或其行為不罰者，應諭知無罪之判，刑事訴訟法第一百五十四條、第三百零一條
    第一項分別定有明文。再動產擔保交易之債務人，意圖不法之利益，將標的物遷
    移、出賣、出質、移轉、抵押或為其他處分，致生損害於債權人者，處三年以下
    有期徒刑、拘役或科或併科一萬二千元以下之罰金，動產擔保交易法第三十八條
    定有明文；依上開規定，動產擔保交易之債務人須係出於主觀上意圖不法之利益
    ，而在客觀上並有將動產擔保交易之標的物為遷移、出賣、出質、移轉、抵押或
    為其他處分之行為，致生損害於債權人者，始足構成動產擔保交易法第三十八條
    之罪。經查：被告之夫林智成有精神疾病，屬中度殘障，有被告所提出之身心障
    礙手冊在卷可稽，被告辯稱係因其夫林智成病發無法工作，被告因需照顧林智成
    亦無法工作，方致無力繳交期款等語，已非全然無據；再被告因本案經本院發佈
    通緝，於九十年十一月七日到案交保後，旋於當日與自訴人聯絡，並即將上揭機
    車交還自訴人，業據自訴人代理人丁○○陳明在卷，以被告到案後能隨即將上揭
    機車交還自訴人之情觀之，亦顯見被告所辯上揭機車始終在其占有使用中等語，
    要屬可採，而機車乃屬交通工具，依其使用目的、使用方法，當隨同使用人之移
    動而移動，被告取得上揭機車之占有後，既係因遷移居所，而將上揭機車隨同遷
    移至新址，上揭機車復仍在被告占有使用中，實難僅憑被告有將上揭機車遷移之
    客觀行為，逕行推定被告主觀上即有何不法利益之意圖，參諸被告到案知有本案
    之當日，即將上揭機車交還自訴人之情觀之，被告主觀上當無不法利益之意圖，
    委堪認定；再自訴人係因不了解被告之上開狀況，誤以為被告有圖不法利益之意
    圖，故才提起本件自訴，復據自訴人代理人陳明甚詳，是自訴人之指訴亦不足為
    認定被告有罪之積極證據，而本案除自訴人之指訴外，復查無其他積極證據足資
    證明被告確有自訴意旨所指之犯行，依法自應為被告無罪之諭知。
四、據上論斷，應依刑事訴訟法第三百四十三條、第三百零一條第一項，判決如主文
    。
中      華      民      國      九十      年      十二    月    十二    日
                                  臺灣臺中地方法院刑事第二庭
                                      法  官  呂  麗  玉
右正本證明與原本無異。
如不服本判決，應於判決送達後十日內向本院提出上訴狀，上訴於臺灣高等法院臺中
分院( 須附繕本 )。
                                      書記官
中    華    民    國      九十      年       十二      月     二十    日


司法院資訊處製作；財團法人民間司法改革基金會備份。
